臺灣新北地方法院刑事判決
111年度訴字第380號
公  訴  人  臺灣新北地方檢察署檢察官
被      告  杜韋宏


 選任辯護人  林冠宇律師
            邱莉軒律師
上列被告因違反毒品危害防制條例案件，經檢察官提起公訴（11
0年度偵字第47054號），本院判決如下：
    主  文
杜韋宏犯販賣第三級毒品未遂罪，處有期徒刑拾月。緩刑肆年，
緩刑期間付保護管束，應於判決確定後陸個月內向公庫支付新臺
幣拾萬元，並應於緩刑期間完成玖小時之法治教育課程，且不得
非法持有或施用第一級毒品、第二級毒品、第三級毒品、第四級
毒品。扣案之含有4-甲基甲基卡西酮成分之毒品咖啡包共拾壹包
（驗餘淨重：共肆拾肆點壹柒陸伍公克，含外包裝拾壹只）、愷
他命壹包（驗餘淨重：玖點陸叁叁玖公克，含夾鏈袋壹只）以及
IPHONE Xs Max手機壹支（IMEI碼：○○○○○○○○○○○○○○○/○○○○○○○○○
○○○○○○號）均沒收。
    事  實
一、杜韋宏明知4-甲基甲基卡西酮及愷他命均屬毒品危害防制條
    例第2條第2項第3款所列管之第三級毒品，不得非法販賣，
    竟意圖營利，基於販賣第三級毒品之犯意，於民國110年11
    月10日23時許，以所持用之IPHONE Xs Max手機1支（IMEI碼
    ：000000000000000/000000000000000號），與通訊軟體微
    信暱稱「Wayne ci」之人約定以新臺幣（下同）22,400元之
    代價交易含有第三級毒品4-甲基甲基卡西酮成分之毒品咖啡
    包共11包以及第三級毒品愷他命10公克後，隨即於翌日（11
    日）0時29分許，先前往新北市○○區○○街000號前，另向通訊
    軟體微信暱稱「高飛」之李秉桀（所涉違反毒品危害防制條
    例犯行，另案由本院以111年度訴字第570號審理中）以1萬9
    ,500元之代價取得上開毒品咖啡包以及愷他命後，再改與該
    暱稱「Wayne ci」之友人即通訊軟體微信暱稱「漢」之人相
    約於同日（11日）1時許，在新北市○○區○○街000號之成功國
    小前進行買賣交易，惟嗣經警於同日（11日）1時許，在新
    北市○○區○○街000巷00弄0號前查獲杜韋宏持有上開含有4-甲
    基甲基卡西酮成分之毒品咖啡包共11包（驗餘淨重：共44.1
    765公克，純質淨重：共0.4020公克）及愷他命1包（驗餘淨
    重：9.6339公克，純質淨重：7.3475公克）而未遂，始悉上
    情。
二、案經新北市政府警察局蘆洲分局報告臺灣新北地方檢察署檢
    察官偵查起訴。
    理  由
壹、程序方面
　　按被告以外之人於審判外之言詞或書面陳述，除法律有規定
    者外，不得作為證據，刑事訴訟法第159條第1項固定有明文
    。惟被告以外之人於審判外之陳述，雖不符前4條之規定，
    而經當事人於審判程序同意作為證據，法院審酌該言詞陳述
    或書面陳述作成時之情況，認為適當者，亦得為證據；當事
    人、代理人或辯護人於法院調查證據時，知有第159條第1項
    不得為證據之情形，而未於言詞辯論終結前聲明異議者，視
    為有前項之同意，同法第159條之5亦有規定。本案下述所引
    被告杜韋宏以外之人於審判外之陳述，經本院提示各該審判
    外陳述之內容並告以要旨，被告及辯護人均同意有證據能力
    （見本院訴字卷第61頁），復經本院審酌該等供述證據作成
    之客觀情狀，並無證明力明顯過低或係違法取得之情形，且
    為證明本案犯罪事實所必要，認為以之作為證據應屬適當，
    均應有證據能力。另本院後述所引用之其餘非供述證據，經
    本院依法當庭提示令被告辨認或告以要旨並依法調查外，復
    無證據足證係公務員違背法定程序所取得，又為證明本案犯
    罪事實所必要，亦均得作為本案證據。
貳、實體方面
一、認定犯罪事實所憑之證據及理由
  ㈠上開事實，業據被告於警詢、偵查中、本院準備程序及審理
    時均坦承不諱（見偵字卷第19至35、211至215頁、本院訴字
    卷第60、124頁），並有自願受搜索同意書（見偵字卷第41
    頁）、數位證物勘察採證同意書（見偵字卷第43頁）、新北
    市政府警察局蘆洲分局搜索扣押筆錄暨扣押物品目錄表（見
    偵字卷第45至49頁）、查獲現場及扣案物品照片（見偵字卷
    第173至193頁）、被告與暱稱「高飛」之人微信對話紀錄截
    圖（見偵字卷第63至89頁）、被告與暱稱「漢」及「Wayne 
    ci」之人微信對話紀錄截圖（見偵字卷第91至127頁）及臺
    北榮民總醫院111年1月6日北榮毒鑑字第C0000000號毒品成
    分鑑定書、第C0000000-Q號毒品純度鑑定書(一)(二)（見偵
    字卷第229至231頁）各1份在卷可稽，復有上開事實欄一所
    載扣案之含有4-甲基甲基卡西酮成分之毒品咖啡包共11包（
    驗餘淨重：共44.1765公克，純質淨重：共0.4020公克）及
    愷他命1包（驗餘淨重：9.6339公克，純質淨重：7.3475公
    克）可資佐證，足供擔保被告上開任意性自白確與事實相符
    ，堪以採信。
  ㈡按販賣毒品係違法行為，非可公然為之，亦無公定之價格，
    且不論任何包裝，均可任意分裝增減分量，而每次販賣之價
    量，亦可能因雙方間之關係深淺、資力、需求量及對行情之
    認知、來源是否充裕，查緝是否嚴緊，購買者被查獲時有無
    可能供出購買對象之可能性風險評估等，而異其標準，並機
    動調整，非可一概而論，販賣之利得除經坦承犯行或價量俱
    臻明確外，委難察得實情，販毒之人從價差或量差中牟利方
    式雖異，其意圖營利之非法販賣行為則一，是除非別有事證
    ，足認係按同一價量委買、轉售或無償贈與，確未牟利外，
    尚難執此遽認非法販賣之證據有所未足，致使知過坦承者難
    辭重典，飾辭否認者反得僥倖而失情理之平。再參酌毒品物
    稀價昂，取得不易，且此等交易為政府嚴予取締之犯罪，苟
    無有利可圖，應無甘冒被查緝法辦論處重刑之危險，平白無
    端且無償為該買賣之行為，且被告於警詢及偵查中既均供承
    ：如果這單能成交，我可以賺到2,900元等語（見偵字卷第3
    0、215頁），顯見被告早已預期販賣扣案之上開毒品咖啡包
    及愷他命後，得以從中賺取毒品價差之利益甚明，準此，被
    告主觀上具有營利意圖，至為灼然。
　㈢本案事證明確，被告上開所為販賣第三級毒品未遂之犯行堪
    以認定，應予依法論科。
二、論罪
　㈠按4-甲基甲基卡西酮及愷他命均屬毒品危害防制條例第2條第
    2項第3款所定之第三級毒品，依法不得非法販賣。是核被告
    所為，係犯毒品危害防制條例第4條第6項、第3項之販賣第
    三級毒品未遂罪。其意圖販賣而持有第三級毒品之低度行為
    ，為販賣未遂之高度行為所吸收，不另論罪。公訴意旨雖認
    被告所為係構成毒品危害防制條例第5條第3項之意圖販賣而
    持有第三級毒品罪等語。惟按行為人意圖營利而購入毒品，
    其主觀上雖認知係為銷售營利，客觀上並有購入毒品之行為
    ，惟仍須對外銷售，始為販賣行為之具體實現。倘行為人在
    尚未尋找買主前，即為警查獲，其既未對外銷售，亦無向外
    行銷之著手販賣行為，自難認已著手實行販賣毒品，應論以
    意圖販賣而持有毒品罪。至於行為人意圖營利，因買主之要
    約而購入毒品，或先向不特定人或特定多數人行銷後，再購
    入毒品等情形，就其前後整體行為以觀，前者已與可得特定
    之買方磋商，為與該買方締約而購入毒品行為，已對販賣毒
    品罪所保護之法益形成直接危險，與銷售毒品之實現具有必
    要關聯性；後者則與意圖營利購入毒品後，對不特定人或特
    定多數人行銷之情形無異，均已達販賣毒品罪之著手階段，
    自不待言，此為最高法院最近之統一見解（最高法院109年
    度台上字第5695號判決意旨參照）。經查，被告係先與微信
    暱稱「Wayne ci」之人約定以22,400元之代價販售毒品咖啡
    包共11包以及愷他命10公克，復先向另案被告李秉桀以1萬9
    ,500元之代價取得毒品咖啡包共11包以及愷他命1包後，再
    改與微信暱稱「漢」之人相約毒品交易地點等情，有如前述
    ，顯見被告於購入毒品之前，早有對外銷售之舉，依前開說
    明，應認被告已達於販賣第三級毒品犯行之著手，而屬販賣
    第三級毒品未遂之階段，公訴意旨認被告所為僅構成同條例
    第5條第3項之意圖販賣而持有第三級毒品罪，尚有未洽，惟
    因與起訴之基本社會事實同一，且本院於審理時業已當庭告
    知被告、辯護人上開所涉罪名（見本院訴字卷第60頁），無
    礙於被告防禦權之行使，爰依法變更起訴法條。
　㈡被告已著手於販賣第三級毒品犯罪行為之實行而不遂，為未
    遂犯，爰依刑法第25條第2項規定，按既遂犯之刑減輕之。
    又按犯第4條至第8條之罪於偵查及歷次審判中均自白者，減
    輕其刑，毒品危害防制條例第17條第2項定有明文。被告於
    警詢、偵查中、本院準備程序及審理時均就本案販賣第三級
    毒品未遂之犯行自白犯罪，業如前述，爰再依前揭規定減輕
    其刑。
　㈢被告於警詢中供稱其於本案為警查扣之上開毒品咖啡包及愷
    他命係向暱稱「高飛」之人所購買等語（見偵字卷第29至30
    頁），嗣新北市政府警察局蘆洲分局循線查獲上開暱稱「高
    飛」之人即另案被告李秉桀，並經臺灣新北地方檢察署檢察
    官以111年度偵字第6510號提起公訴，由本院以111年度訴字
    第570號審理中等情，此有臺灣新北地方檢察署111年7月13
    日新北檢增翔110偵47054字第11190742900號函、新北市政
    府警察局蘆洲分局111年7月19日新北警蘆刑字第1114454218
    號函暨所附刑事案件報告書、臺灣高等法院被告前案紀錄表
    及臺灣新北地方檢察署檢察官111年度偵字第6510號起訴書
    各1份在卷可查（見本院訴字卷第99、101至107、111至115
    頁），應認本案有因被告之供述而查獲毒品來源，應依毒品
    危害防制條例第17條第1項規定減輕其刑，並依法遞減之。
　㈣按刑之量定，為求個案裁判之妥當性，法律固賦予法院裁量
    權，但此項裁量權之行使，除應依刑法第57條規定，審酌行
    為人及其行為等一切情狀，為整體之評價，並應顧及比例原
    則與平等原則，使罪刑均衡，輕重得宜，以契合社會之法律
    感情。又刑法第59條規定犯罪之情狀可憫恕者，得酌量減輕
    其刑，其所謂「犯罪之情狀」，與同法第57條規定科刑時應
    審酌之一切情狀，並非有截然不同之領域，於裁判上酌減其
    刑時，應就犯罪一切情狀（包括第57條所列舉之10款事項）
    ，予以全盤考量，審酌其犯罪有無可憫恕之事由（即有無特
    殊之原因與環境，在客觀上足以引起一般同情，以及宣告法
    定低度刑，是否猶嫌過重等等），以為判斷（最高法院95年
    度台上字第6157號判決意旨參照）。另按刑法第59條之減輕
    其刑，係裁判上之減輕，必以犯罪之情狀可憫恕，認為宣告
    法定最低度之刑猶嫌過重者，始有其適用；如別有法定減輕
    之事由，應先依法定減輕事由減輕其刑後，猶嫌過重時，始
    得為之；若有二種以上法定減輕事由，仍應先依法定減輕事
    由遞減其刑後，猶嫌過重時，始得再依刑法第59條規定酌減
    其刑（最高法院88年度台上字第1862號判決意旨可資參照）
    。查毒品戕害國人健康，且嚴重影響社會治安，故政府立法
    嚴禁販賣毒品，並以高度刑罰來遏止毒品氾濫之問題，被告
    竟無視國家對於杜絕毒品危害之禁令而仍為前揭犯行，考量
    其所犯本案販賣第三級毒品未遂罪，經以刑法第25條第2項
    、毒品危害防制條例第17條第2項、第1項之規定遞減輕其刑
    後，依一般國民社會感情，對照其可判處之刑度，已難認情
    輕法重而有顯可憫恕之處，自無適用刑法第59條規定酌量減
    輕其刑之餘地。
三、爰以行為人之責任為基礎，審酌被告無視於國家防制毒品危
    害之禁令，竟欲販賣第三級毒品藉以牟利，助長毒品蔓延，
    若不幸賣出，將致施用者沈迷於毒癮而無法自拔，戕害國民
    身心健康，危害社會治安，惟考量被告本案原欲販賣之毒品
    純質淨重數量及預期利潤均非鉅額，暨其犯後均坦承本案犯
    行，犯後態度良好，且其於本案行為前，並無違反毒品危害
    防制條例或其他犯罪案件而經法院判決論罪處刑之前案紀錄
    ，素行尚佳，有臺灣高等法院被告前案紀錄表1份存卷可考
    ，兼衡其自承高職畢業之智識程度，目前從事殯葬業，月收
    入約3萬至4萬餘元，與父母同住，需補貼家用之家庭經濟生
    活狀況（見本院訴字卷第63頁）等一切具體情狀，量處如主
    文所示之刑，以資懲儆。
四、緩刑
　　又被告前未曾因故意犯罪受有期徒刑以上刑之宣告，有臺灣
    高等法院被告前案紀錄表附卷可稽，其因一時失慮，致罹刑
    典，本院審酌被告於警詢、偵查中、本院準備程序及審理時
    均坦承犯行，且自本件案發後並無犯其他案件之前科紀錄，
    堪認其應具悔悟之意，經此偵、審程序之教訓，當知所警惕
    而無再犯之虞，又被告於本案所持有之毒品業經全部扣案而
    尚未流入社會，並未對社會及國家法益造成更嚴重之危害，
    認對被告所宣告之刑，以暫不執行為適當，爰依刑法第74條
    第1項第1款之規定諭知緩刑4年，並斟酌被告本案所為仍屬
    販賣毒品未遂之重大犯罪行為，為使其確實心生警惕，痛改
    前非及預防再犯，實有科予一定負擔之必要，乃依刑法第74
    條第2項第4款之規定，命被告於判決確定後6個月內，應向
    公庫支付10萬元（此部分得為民事強制執行名義），再依刑
    法第74條第2項第8款之規定，命其應於緩刑期間內接受9小
    時之法治教育課程，以及諭知於緩刑期間內不得非法持有或
    施用第一級至第四級之毒品（單純施用或持有未逾法定數量
    之第三級或第四級毒品雖未必構成刑事犯罪，仍在禁止之列
    ，但經醫師處方、戒癮治療等合法事由而持有或施用者，則
    不在此限），以觀後效。倘被告違反上開所定負擔且情節重
    大者，依刑法第75條之1第1項第4款規定，其緩刑之宣告仍
    得由檢察官向法院聲請撤銷，併此敘明。再按執行刑法第74
    條第2項第5款至第8款所定之事項，而受緩刑之宣告者，應
    於緩刑期間付保護管束，刑法第93條第1項第2款定有明文，
    是另依上開規定，併為緩刑期間付保護管束之諭知。
五、沒收
　　扣案之含有4-甲基甲基卡西酮成分之毒品咖啡包共11包（驗
    餘淨重：共44.1765公克，純質淨重：共0.4020公克）及愷
    他命1包（驗餘淨重：9.6339公克，純質淨重：7.3475公克
    ），屬被告於本案著手販賣第三級毒品犯行而持有之違禁物
    （最高法院100年度第3次刑事庭會議決議意旨參照），而上
    開毒品咖啡包之外包裝袋11個以及包裝愷他命之夾鏈袋1個
    ，因其上殘留之毒品均難以析離，且無析離之實益與必要，
    當整體視之為違禁物，均應依刑法第38條第1項之規定宣告
    沒收。又扣案之IPHONE Xs Max手機1支（IMEI碼：00000000
    0000000/000000000000000號），為被告所有並持以聯繫販
    賣上開毒品咖啡包及愷他命所用之物一節，此經被告供承在
    卷（見偵字卷第21、213頁、本院訴字卷第60頁），並有前
    揭微信對話紀錄截圖附卷可考，應依毒品危害防制條例第19
    條第1項之規定宣告沒收。
據上論斷，應依刑事訴訟法第299條第1項前段、第300條（本件
依刑事判決精簡原則僅記載程序法條），判決如主文。
本案經檢察官陳香君提起公訴，檢察官游淑惟到庭執行職務。
中　　華　　民　　國　　111 　年　　8 　　月　　31　　日
                  刑事第八庭  審判長法  官  楊仲農

                                    法  官  陳盈如

                                    法  官  林翠珊
上列正本證明與原本無異。
如不服本判決，應於判決送達後20日內敘明上訴理由，向本院提
出上訴狀（應附繕本），上訴於臺灣高等法院。其未敘述上訴理
由者，應於上訴期間屆滿後20日內向本院補提理由書「切勿逕送
上級法院」。
                                    書記官  王敏芳
中　　華　　民　　國　　111 　年　　8 　　月　　31　　日
附錄本判決論罪法條：
毒品危害防制條例第4條
製造、運輸、販賣第一級毒品者，處死刑或無期徒刑；處無期徒
刑者，得併科新臺幣3千萬元以下罰金。
製造、運輸、販賣第二級毒品者，處無期徒刑或10年以上有期徒
刑，得併科新臺幣1千5百萬元以下罰金。
製造、運輸、販賣第三級毒品者，處7年以上有期徒刑，得併科
新臺幣1千萬元以下罰金。
製造、運輸、販賣第四級毒品者，處5年以上12年以下有期徒刑
，得併科新臺幣5百萬元以下罰金。
製造、運輸、販賣專供製造或施用毒品之器具者，處1年以上7年
以下有期徒刑，得併科新臺幣1百50萬元以下罰金。
前五項之未遂犯罰之。